臺灣高等法院臺中分院民事判決
111年度上易字第77號
上  訴  人  益瑞昇國際有限公司


法定代理人  王惠玲  
訴訟代理人  吳榮昌律師
            王聖凱律師
被上訴人    鑫聯科技有限公司

法定代理人  林慧華  
訴訟代理人  陳銘傑律師
上列當事人間請求返還價金事件，上訴人對於中華民國110年11
月24日臺灣臺中地方法院110年度訴字第1703號第一審判決提起
上訴，本院於111年5月24日言詞辯論終結，判決如下：
    主  文
原判決關於命上訴人給付逾新臺幣191,232元本息，及該部分假
執行之宣告，暨訴訟費用之裁判均廢棄。
上開廢棄部分，被上訴人在第一審之訴及假執行之聲請均駁回。
其餘上訴駁回。
第一審（除確定部分外）、第二審訴訟費用由上訴人負擔百分之
55，餘由被上訴人負擔。　　
    事實及理由
甲、程序方面：　　
    按當事人法定代理人其代理權消滅者，訴訟程序在有法定代
    理人得為承受時，應即為承受之聲明，民事訴訟法第170條
    、第175條第1項分別定有明文。上訴人之法定代理人原為吳
    欣穎，於民國110年12月13日已經變更為王惠玲，有桃園市
    政府函在卷可稽，並經其聲明承受訴訟（見本院卷第55-61
    頁），核與前揭規定相符，應予准許。
乙、實體方面：　　　
壹、被上訴人主張：兩造於109年11月20日簽立2份合約書（下稱
    系爭合約1、2），由伊向上訴人訂購碧波柳橙鹼性氣泡水（
    下稱系爭飲料，含保特瓶罐、瓶蓋、收縮膜及外箱），上訴
    人負責生產填充鹼性水加食用、二氧化碳及特定風味（人蔘
    或水果）之氣泡水供貨予伊對外販售，一箱24瓶、每箱售價
    新臺幣（下同）576元，保存期限9個月，上訴人於110年1月
    27日、同年2月2日共出貨900箱交付伊，伊已給付貨款51萬8
    400元。詎伊開始販售後，110年3月間即陸續有消費者向伊
    反應所購買之系爭飲料有瓶口殘留黑色類似發霉物、飲料本
    身有異味、發酸、顏色變黃等現象（下稱系爭瑕疵），伊自
    行檢測庫存之系爭飲料亦有上開現象，隨於110年3月15日在
    兩造LINE群組向上訴人反應上開瑕疵，詎系爭飲料隨時間經
    過有更嚴重之情發生，被上訴人陸續於同年4月8日、15日、
    19日在LINE群組向上訴人反應，上訴人於110年4月20日派員
    至伊公司抽檢系爭飲料168箱，經上訴人公司人員確認其中7
    3箱有瓶口變黑問題，50箱有氣泡水呈現混濁、口味變酸等
    現象，比例高達73.2%，依系爭合約1第10條約定，上訴人就
    系爭瑕疵應負擔全額退費損失，為此依上開約定，請求上訴
    人給付有瑕疵飲料全部費用29萬1456元【（未販售庫存332
    箱＋販售予楊○○164箱＋販售予馮○○10箱）506箱×每箱售價576
    元＝291,456元】等語（此部分原審為被上訴人全部勝訴判決
    ，判命上訴人應給付被上訴人29萬1456元及自110年8月3日
    起至清償日止，按週年利率百分之5計算之利息，並為准、
    免假執行之宣告，上訴人就其敗訴部分提起上訴。至被上訴
    人併依民法第254條、第359條、第259條解除契約規定為相
    同請求部分，及另請求標籤收縮膜版費用2萬1000元、logo
    標籤紙箱設計費用3萬元部分，原審判決被上訴人敗訴，主
    文雖漏未諭知駁回此部分之訴及假執行之聲請，惟被上訴人
    就此敗訴部分未據上訴，非本院審理範圍）。並答辯聲明：
    上訴駁回。
貳、上訴人則以：伊代工製造系爭飲料，由於瓶內填裝物之柳橙
    果片係切割成大片後再塞入瓶內，故填裝時有部分會掉出果
    肉，卡在螺牙上之瓶口外部，瓶口外牙卡果肉2周後乾掉變
    成咖啡色果乾狀，但無損整個品質，伊已事先告知被上訴人
    ，被上訴人亦表同意。且伊派員於110年4月20日至被上訴人
    公司抽取系爭飲料1瓶送請檢驗，檢驗結果品質無異常。至
    被上訴人主張系爭飲料出現不尋常之混濁、黑色物質，因在
    生產、運送、存放或銷售過程中皆有可能產生，被上訴人自
    110年1月27日、同年2月2日收受系爭飲料後已售出500餘箱
    ，均正常無虞未有客戶反應異常，被上訴人在收受貨物後1
    個半月，方於110年3月14日接獲零星消費者反應，則被上訴
    人主張之瑕疵即有可能為被上訴人或其客戶在運送時劇烈碰
    撞或未於適當溫度保存所致，故縱使上開情形屬於瑕疵，未
    必可歸責於伊，兩者間未必存有因果關係。又被上訴人未舉
    證存有瑕疵之系爭飲料數量，不得以全數未銷售之庫存箱數
    計算請求金額，且楊○○已將系爭飲料全數銷毀無從證實，馮
    ○○反應口味不佳，屬主觀看法，並非瑕疵。又兩造合作模式
    乃被上訴人提供材料後，再由伊以填充方式代工，若本院認
    定伊應負擔退貨損失，每箱價格應以向國稅局申報之代工費
    每箱200元計算，其餘之空瓶、瓶蓋、紙箱、收縮膜、貨物
    稅等費用，為伊替被上訴人代墊之費用，不應由伊負擔等語
    ，資為抗辯。並上訴聲明：㈠原判決不利於上訴人部分及假
    執行之宣告均廢棄。㈡上開廢棄部分，被上訴人在第一審之
    訴駁回（反訴部分已撤回上訴，非本院審理範圍）。
叄、不爭執事項及爭點（見本院卷第86、112頁）：　
一、兩造不爭執事項：
  ㈠兩造於109年11月20日簽立系爭合約1、2，由被上訴人向上訴
    人訂購碧波柳橙鹼性氣泡水（即系爭飲料，含保特瓶罐、瓶
    蓋、收縮膜及外箱）900箱（每箱24瓶）、每箱576元，合約
    內容詳原審卷第23-28頁。
  ㈡上訴人於110年1月27日、同年2月2日出貨，將系爭飲料數量
    各530箱、495箱交付被上訴人（其中900箱係交付予被上訴
    人），被上訴人已給付貨款51萬8400元予上訴人（見原審卷
    第29-30頁出貨單）。
二、本件爭點：
  ㈠被上訴人主張系爭飲料有瓶口殘留黑色類似發霉物、飲料本
    身有異味、發酸、顏色變黃等瑕疵（即系爭瑕疵），有無理
    由？　　
  ㈡如有系爭瑕疵，被上訴人依系爭合約1第10條約定，請求上訴
    人賠償29萬1456元（計算式：506箱×576元=291,456元），
    有無理由？
肆、本院判斷：　　
一、系爭飲料有系爭瑕疵：
　㈠兩造於109年11月20日簽立系爭合約1、2，由被上訴人向上訴
    人訂購系爭飲料，上訴人於110年1月27日、同年2月2日各出
    貨530箱、495箱，其中900箱屬交付被上訴人等情，為兩造
    所不爭執（見不爭執事項㈠㈡），堪信為真。被上訴人主張上
    訴人交付之系爭飲料有系爭瑕疵等語，業據提出兩造之LINE
    對話截圖15張、系爭飲料瑕疵照片5張為證（見原審卷第35-
    47頁原證5至9），核諸原證5、7、8之LINE對話截圖，確有
    被上訴人向上訴人反應系爭瑕疵之內容，對話中所傳送之系
    爭飲料照片，亦有瓶口及瓶蓋殘留黑色物質之現象，且上訴
    人在對話中並未否認，更表示會跟工廠反應，也表達抱歉之
    意，復要被上訴人不要再販賣等語（見原審卷第35、41-45
    頁），而原證6之系爭飲料照片，則有部分飲料呈現顏色變
    黃之情形，對照原證9中正常飲料為透明顏色（見原審卷第4
    7頁），明顯有別，足見系爭飲料存有系爭瑕疵，實有所據
    。又證人楊○○於原審具結證稱：110年2月2日出貨單是伊簽
    收，伊有買系爭飲料164箱要過年送客戶，伊喝時沒異狀，
    後來是朋友反應說臭臭的，瓶口有黑色的東西，喝起來酸臭
    的味道，伊就檢查，發現有的一箱裡面1、2瓶，有的幾十瓶
    等語（見原審卷第197-198頁）。參以證人即上訴人公司員
    工王○○於原審證稱：被上訴人說氣泡水瓶蓋螺牙上有果肉，
    伊等有去被上訴人公司檢查，將有果肉殘留跟沒有果肉殘留
    的分開分類，有帶回有果肉殘留的約20幾箱等語（見原審卷
    第194-196頁），益徵被上訴人上開主張可信。況上訴人對
    系爭飲料瓶口殘留黑色物質乙事，抗辯係因在瓶內填塞柳橙
    果片時有部分果肉卡在螺牙上之瓶口外部，瓶口外牙卡果肉
    2周後乾掉變成咖啡色果乾狀等語。衡其意自係承認系爭飲
    料存有瓶口殘留深色物質之情節，僅認此屬果肉自然乾掉之
    現象，然此現象顯非可供消費大眾飲用飲料之正常情形，上
    訴人認此無損飲料品質，非屬瑕疵，自無可採。至上訴人主
    張此瑕疵已事先告知被上訴人，被上訴人亦表同意云云，固
    提出兩造LINE聊天紀錄為證（見原審卷第101-107頁被證1）
    ，惟依被上訴人所提該聊天對話之前文，實係110年1月30日
    被上訴人先傳送系爭飲料內有柳橙切片沒有爛的照片後，提
    及「六成才剛收到幾天，果肉已開始在腐爛」，並詢問上訴
    人如何避免果肉與果皮分離之問題，上訴人接續解釋柳橙果
    皮比檸檬片大很多，在塞進瓶口過程會掉些果肉，兩週後果
    片吸收水後會沈入瓶底，這樣是正常，被上訴人答稱「好的
    」（見原審卷第159頁原證15、第161頁原證16即第101-103
    頁被證1第1-2頁），足見兩造當時並非在討論系爭飲料瓶口
    殘留黑色物質之事。且以時序而言，110年1月30日兩造為上
    開對話時，被上訴人尚未反應系爭瑕疵問題，自無從依被證
    1之LINE對話內容勾稽上訴人此部分辯詞為真。另上訴人抗
    辯有將系爭飲料送檢測，驗無生菌數，認無瑕疵等語，並提
    出貝爾國際檢測科技股份有限公司檢測中心檢測報告2份為
    證（見原審卷第109、175-177頁）。然審酌上開檢測報告，
    係上訴人將110年1月30日、同年月29日製造之批號0000000
    、0000000之樣品名稱為「碧波柳橙鹼性氣泡水」其中特定
    飲料，於110年4月23日、同年8月3日送上開檢測中心檢驗生
    菌數呈陰性之報告。由於檢驗樣品為上訴人所挑選，難期持
    平，且生菌數有無，與系爭瑕疵所顯現之瓶口殘留黑色物質
    、飲料顏色變黃，本就不同，而飲料外觀已可見瓶口留有殘
    渣且飲品顏色變黃，縱生菌數合格，亦無可能再提供消費者
    飲用，事所當然，上訴人以此為辯，要無可取。　
　㈡綜上，被上訴人主張系爭飲料有瓶口殘留黑色殘渣物質、飲
    料本身有異味、發酸、顏色變黃等之系爭瑕疵，為有理由。
二、被上訴人依系爭合約1第10條後段約定，請求上訴人賠償19
    萬1232元為有理由，其餘無理由：
　㈠系爭合約1第10條約定：「乙方（上訴人）交付甲方（被上訴
    人）或其客戶之商品，有瑕疵、短缺或於運送途中發生毀損
    時，乙方全部負擔退貨之損失，但以商品送達甲方指定地點
    簽收7日內以拍照存證方式通知乙方者為限。商品交付超過7
    日後之商品問題，概以協商方式處理，相關費用經雙方議定
    後，由甲方支付與乙方」（見原審卷第24頁）。查系爭飲料
    係110年1月27日、同年2月2日交付被上訴人（見不爭執事項
    ㈡），被上訴人主張於110年3月間陸續有消費者反應系爭飲
    料有系爭瑕疵，其於同年月15日透過LINE通訊軟體通知上訴
    人等語（見原審卷第13頁），有該LINE對話截圖及傳送所拍
    照片附卷可稽（見原審卷第35-37、41頁原證5、7）。足見
    系爭飲料之系爭瑕疵，被上訴人係在商品送達簽收7日後始
    以拍照存證方式通知上訴人，非屬系爭合約1第10條前段應
    由上訴人負擔全部退貨損失之問題，而屬該條約定後段「商
    品交付超過7日後」之商品退費即賠償問題。被上訴人於110
    年3月15日以前揭方式通知上訴人系爭飲料存有系爭瑕疵之
    商品問題，於110年4月26日再寄發律師函為通知（見原審卷
    第49頁），已符合系爭合約1第10條後段之約定，其請求上
    訴人給付系爭飲料之商品瑕疵所生損害費用，即有所據。至
    上訴人抗辯系爭瑕疵可能為被上訴人或其客戶在運送時劇烈
    碰撞或未於適當溫度保存所致，未必可歸責於伊，兩者間未
    必存有因果關係云云。因上訴人加工製作飲料對外販售，涉
    及消費大眾食安問題，且依系爭合約1第10條約定，上訴人
    應就系爭飲料之商品瑕疵負擔退貨損失，則徵諸消費者保護
    法之精神，上訴人上開所辯應屬免責事由之抗辯，應由上訴
    人舉證證明。上訴人就此僅舉系爭飲料上「請保存於陰涼乾
    燥處、避免高溫、陽光曝曬或強烈碰撞」之標示（見本院卷
    第115頁）及被上訴人所提原證14系爭飲料庫存地點照片（
    見原審卷第157頁即本院卷第117頁）為證，惟依上開照片顯
    示，被上訴人庫存地點在室內，上訴人無舉證證明該地點有
    何不符系爭飲料標示保存方式之情事，此外上訴人亦無具體
    說明並舉證被上訴人究有何導致系爭瑕疵產生之作為，上訴
    人此部分所辯無從採信。況上訴人稱系爭飲料瓶口殘留之黑
    色物質為填塞柳橙果片時卡在螺牙上瓶口外部之果肉乾掉所
    致，則該黑色物質殘留瓶口之瑕疵，自與上訴人製作系爭飲
    料之工序失當具有因果關係。且飲料填塞果肉時若有果肉殘
    留在瓶口，於飲料封裝時亦須將瓶口清理乾淨，上訴人未予
    清理即封裝飲料販售，就系爭瑕疵之產生，自可歸責，益徵
    上訴人就系爭瑕疵所生損害，應負債務不履行之損害賠償責
    任。
　㈡系爭合約1第10條後段就上訴人應支付之費用處理，雖約定「
    概以協商方式處理，相關費用經雙方議定後，由甲方支付與
    乙方」等語，惟被上訴人向上訴人反應系爭飲料存有系爭瑕
    疵後，上訴人即以前詞拒絕付費，顯然兩造無法以協商方式
    議定上訴人應支付被上訴人之費用，則該約定關於應付費用
    之法律效果不足部分，性質屬債務不履行之損害賠償，應適
    用民法關於損害賠償方法之規定為解決。參酌系爭合約1第1
    0條就瑕疵商品「乙方全部負擔退貨之損失」之約定，未逾
    民法損害賠償範圍之規定，被上訴人主張以上開約定為賠償
    依據，可資憑採。審諸上開約定，既應由上訴人負擔退貨損
    失，核其意等同賠償瑕疵飲料之退貨價款，而系爭飲料中有
    瑕疵之飲料固為所受損害，然因系爭瑕疵而停止販售之庫存
    飲料，事涉食品安全，不容隨意流入市面，核情亦屬被上訴
    人所受損害，是被上訴人主張庫存之系爭飲料屬其損害，自
    有所據。查被上訴人主張系爭飲料尚有庫存332箱等語，業
    據提出庫存之系爭飲料照片為證，上訴人未予爭執，並引為
    其他抗辯之證據（見原審卷第157頁即本院卷第117頁），堪
    信為真。且依證人王○○前揭證述，可知上訴人於110年4月20
    日派員至被上訴人公司抽檢時，確有大批庫存之系爭飲料置
    放在被上訴人公司處，參以110年8月間，上訴人尚就被上訴
    人寄回之庫存飲料再送檢驗等情（見原審卷第194-195頁王
    惠玲證述、第175-177頁檢測報告），均證被上訴人此部分
    主張可信，揆諸前揭規定，庫存之系爭飲料332箱應列入損
    害賠償金額計算。至被上訴人主張販售予楊○○164箱及馮○○1
    0箱部分，依證人楊○○上開證述，該164箱之系爭飲料並非均
    有瑕疵，楊龍茂自己喝時即無異狀，又其證稱：因被上訴人
    沒有處理，伊一氣之下將剩餘系爭飲料全部倒掉等語（見原
    審卷第198頁）；而依馮○○所出具之陳述意見狀記載，被上
    訴人係送10箱系爭飲料給馮○○試喝，非販賣予馮○○，且因部
    分產品有問題，馮○○已將該產品以廢棄物處理（見原審卷第
    215頁）。足見於楊○○及馮○○雖認系爭飲料有瑕疵，然已將
    系爭飲料全數倒掉銷毀或以廢棄物處理，實無法證明該2人
    原持有之系爭飲料其瑕疵狀況及數量為何。況該等系爭飲料
    既經全數倒掉銷毀或以廢棄物處理，自已不存在，再無所謂
    退貨可言，亦無從比照退貨模式辦理價款賠償，與系爭合約
    1第10條之約定即有不符。是被上訴人主張將售予楊○○及馮○
    ○之164箱及10箱系爭飲料列為本件損害賠償，不能採信。
　㈢被上訴人以每箱576元向上訴人訂購系爭飲料，經上訴人以每
    箱單價576元向被上訴人請款，被上訴人亦支付每箱576元之
    價金予上訴人，每箱576元之售價，則包含系爭飲料及保特
    瓶罐、瓶蓋、收縮膜、外箱之全部費用等情，為兩造所不爭
    執，並有請款單、匯款申請書回條在卷足憑（見不爭執事項
    ㈠、原審卷第31-33頁），堪信每箱576元為被上訴人實際所
    受損害，被上訴人主張基此核算其損害，自有所據。至上訴
    人抗辯應以每箱200元計算損害乙節，依系爭合約1第7條「
    貨物稅15%每箱是以200元向國稅局申報，代工不代料，甲、
    乙雙方須簽立合作契約藉向國稅局申報稅金由乙方負責繳」
    之約定，可知所謂每箱200元，係兩造為避稅所約定之報稅
    用價額，非真實買賣價格。上訴人以報稅價格充作代工費，
    主張扣除代料部分之費用，以每箱200元計算本件被上訴人
    所受損害，與真實售價不符，亦不足填補被上訴人實際支出
    價金之損害，無從憑採。
　㈣綜上，被上訴人依系爭合約1第10條後段約定，得請求上訴人
    給付之損害賠償費用，以庫存332箱、每箱576元計算，共計
    19萬1232元（計算式：332箱×576元=191,232）。又上訴人
    主張被上訴人仍在販售系爭飲料云云，依其所提蝦皮網站資
    料顯示，產品雖為碧波柳橙鹼性氣泡水，但賣家係淺田美食
    批發（見原審卷第179-183頁），無從證明上訴人此部分所
    辯為真，自不足影響本院關於損害金額之認定。　
三、綜上所述，被上訴人依系爭合約1第10條後段約定，請求上
    訴人給付19萬1232元，及自110年8月3日起（原請求自起訴
    狀繕本送達翌日起算，依原審卷第87頁送達證書記載該繕本
    寄存送達日期為110年7月7日，原審誤為同年月23日，致利
    息起算日延後起算，被上訴人就此不利部分未聲明不服，故
    仍以原判決所准自110年8月3日起算）至清償日止，按年息
    百分之5計算之利息部分，洵屬有據，應予准許；逾此部分
    之請求，為無理由，應予駁回。從而，原審就超過上開應予
    准許部分，為上訴人敗訴之判決，自有未洽，上訴意旨指摘
    原判決此部分不當，求予廢棄改判，為有理由，爰由本院廢
    棄改判如主文第二項所示。至於上開應准許部分，原審與本
    院所持理由雖有不同，結論則無二致，應予維持。上訴人仍
    執陳詞，指摘原判決此部分不當，求予廢棄改判，為無理由
    ，應駁回其上訴。
四、本件事證已臻明確，兩造其餘之攻擊或防禦方法及所用之證
    據，經本院斟酌後，認為均不足以影響本判決之結果，爰不
    逐一論列，附此敘明。
伍、據上論結，本件上訴為一部有理由、一部無理由，爰判決如
    主文。
中　　華　　民　　國　　111 　年　　6 　　月　　21　　日
　　　　　　　　民事第一庭    審判長法　官  張瑞蘭
　　　　　　　　　　　　　　　　    法　官  廖穗蓁
　　　　　　　　　　　　　　　　    法　官  黃綵君
正本係照原本作成。
不得上訴。

　　　　　　　　　　　　　　　　    書記官  陳玫伶
中　　華　　民　　國　　111 　年　　6 　　月　　21　　日